【裁判字號】    99,婚,754
【裁判日期】    990921
【裁判案由】    離婚
【裁判全文】
臺灣高雄地方法院民事判決               99年度婚字第754號
原      告  陳瑞娥
被      告  蕭德軍
上當事人間離婚事件，本院於民國99年9 月7 日辯論終結，判決
如下：
    主    文
原告之訴駁回。
訴訟費用由原告負擔。
    事實及理由
一、原告起訴主張：兩造於民國77年6 月22日結婚，婚後夫妻感
    情初尚融洽，育有一名子女蕭秉文，緣被告於婚後發生數次
    婚外情，亦曾因脾氣暴躁而多次毆打原告，更從未與原告共
    同分擔家庭日用開銷及子女教育費用，然原告當時念及子女
    尚幼，故隱忍而未與被告離婚。詎95年間，被告復因新的婚
    外情曝光而對原告大打出手，造成原告精神極度痛苦而不堪
    同居之虐待，原告不得已離家出走，目前已分居4 年餘。雙
    方曾協議離婚，但因被告要求原告支付新台幣（下同）數十
    萬元或將原告名下之不動產過戶予被告而做罷，故兩造婚姻
    實難以維持，原告自得依民法第1052條第1 項第3 款及第2
    項之規定請求離婚。
二、被告則辯稱：否認原告所述。本件實係原告有兩次外遇離家
    之紀錄，第一次係於89年間，原告私下標得自助會款即與工
    作時結識之男子不告而別，期間對被告及子女不聞不問，嗣
    透過朋友方尋得原告並使其返家；第二次係於95年間，被告
    接到一通陌生男子以原告手機撥出之來電，電話中該男子因
    揚言對原告不利，經被告報警處理後，方得知該男子復為原
    告工作時結識之客人及外遇對象，因該男子不滿原告隱瞞已
    婚之事實，方來電恐嚇被告，之後原告再次離家出走，並與
    該男子同居迄今，期間該男子更多次來電以「怎樣! 我把你
    老婆用了，你有高興嗎？」等語羞辱及騷擾被告。原告外遇
    離家多年且避不見面，是被告絕無要求原告支付數十萬元或
    將原告名下之不動產過戶予被告，被告始肯離婚之情，僅有
    一次原告透過手機向被告提出「如果同意離婚願意支付10萬
    元」之條件，被告聞言，基於氣憤方脫口而出「房子過戶再
    說」等語，然係因當時被告一心只想保有與子女之唯一棲身
    之所，詎竟遭原告扭曲事實，藉此訴請離婚，其心可議。況
    該屋雖係登記於原告名下，然除房貸，包含車貸、子女教育
    費及所有家庭日用開銷皆係由雙方共同付出，絕非如原告所
    述係由其單方負擔，實係亦非其所能一肩扛起。
三、按夫妻之一方受他方不堪同居之虐待者，固得請求離婚，惟
    請求離婚之原告對於此項虐待事實，除依法律規定無庸舉證
    外，應負舉證之責任，又民法第1052條第3款所謂不堪同居
    之虐待，係指與以身體上或精神上不可忍受之痛苦，致不堪
    繼續同居者而言，最高法院37年上字第6882號、23年上字第
    678 號分別著有判例。本件兩造為夫妻關係，有戶籍謄本在
    卷可佐；惟原告主張被告於婚後發生數次婚外情，亦曾因脾
    氣暴躁而多次毆打原告，更從未與原告共同分擔家庭日用開
    銷及子女教育費用，然原告當時念及子女尚幼，故隱忍而未
    與被告離婚。詎95年間，被告復因新的婚外情曝光而對原告
    大打出手，造成原告精神極度痛苦而不堪同居之虐待云云，
    則為被告堅決否認，被告並以前揭情詞置辯。經查，原告上
    開主張並未提出相關證據以實其說，被告縱曾因原告透過手
    機向被告提出「如果同意離婚願意支付10萬元」之條件，而
    基於氣憤脫口而出「房子過戶再說」等語，亦難據此驟認原
    告主張為真實，是原告主張不堪被告同居之虐待提起本件離
    婚之訴，即難認為有理。
四、末按，民法第1052條第2 項所稱「有前項以外之重大事由，
    難以維持婚姻者」，乃抽象的、概括的離婚事由，係民法親
    屬編於74年修正時，為因應實際需要，參酌各國立法例，導
    入破綻主義思想所增設。但其事由應由夫妻一方負責者，僅
    他方得請求離婚，是其所採者為消極破綻主義精神，而非積
    極破綻主義。關於是否為難以維持婚姻之重大事由，其判斷
    標準為婚姻是否已生破綻而無回復之希望。而婚姻是否已生
    破綻無回復之希望，則應依客觀的標準，即難以維持婚姻之
    事實，是否已達於倘處於同一境況，任何人均將喪失維持婚
    姻意欲之程度而定。至於同條但書所規定「難以維持婚姻之
    重大事由應由夫妻之一方負責者，僅他方得請求離婚」，乃
    因如肯定有責配偶之離婚請求，無異承認恣意離婚，破壞婚
    姻秩序，且有背於道義，尤其違反自己清白之法理，有欠公
    允，同時亦與國民之法感情及倫理觀念不合，因而採消極破
    綻主義。本件兩造已分居4 年餘等情，為雙方所不否認，惟
    如前所述，本件分居顯係兩造互相指稱他方有婚外情所致，
    然本院審酌原告到庭自承確有如被告所述95年間有陌生男子
    以原告手機撥打給被告之恐嚇電話等情，顯見被告上開所辯
    並非全然無據，故兩造縱因分居多年且互不聞問，而有難以
    維持婚姻之重大事由，原告之有責性顯然高於被告，依上開
    說明，自無法容許原告據此訴請離婚，其所為離婚之請求，
    應予駁回。
五、結論：原告之訴為無理由，依民事訴訟法第78條，判決如主
    文。
中    華    民    國    99    年     9    月    21    日
                      家事法庭  法  官   吳宏榮
上為正本，係照原本作成。
如不服本判決，應於送達後20日內，向本院提出上訴狀。
中    華    民    國    99    年    9     月    21    日
                                書記官   林佑盈

司法院資訊處製作；財團法人民間司法改革基金會備份。
